【裁判字號】    97,上易,233
【裁判日期】    971029
【裁判案由】    給付報酬
【裁判全文】
臺灣高等法院臺中分院民事判決  97年度上易字第233號
上  訴  人  綸美建設股份有限公司
法定代理人  丙○○
訴訟代理人  丁○○
被  上訴人  甲○○
被  上訴人  乙○○
上列當事人間請求給付報酬事件，上訴人對於中華民國97年5月
16日臺灣臺中地方法院97年度訴字第829號第一審判決提起上訴
，本院於97年10月15日言詞辯論終結，判決如下：
    主  文
上訴駁回。
第二審訴訟費用由上訴人負擔。
    事實及理由
一、上訴人起訴主張：
  (一)被上訴人甲○○從民國96年7月6日起接受上訴人公司的帶客
    看場地服務，到被上訴人乙○○所有坐落臺中縣外埔鄉○○
    段15地號土地現場，解釋說明周圍環境及價格情形，土地面
    積共2587.47平方公尺，約782坪，每坪開價新台幣（下同）
    1萬3千5百元，帶看期間上訴人與買賣雙方共報告媒介數10
    次，被上訴人甲○○於96年7月31日有出價1萬零5百元，至
    96年8月4日再加價至1萬零8百元。被上訴人乙○○土地於96
    年9月27日售予被上訴人甲○○，最後上訴人居間介紹買賣
    成立，有帶看客戶資料表，土地謄本可證。買方即被上訴人
    甲○○應付總價的2%共21萬1千1百40元居間仲介報酬費用予
    上人訴。不料被上訴人竟藉口拖延不付。
  (二)被上訴人乙○○從94年9月30日起長期委由上訴人公司代售
    被上訴人乙○○所有前開土地，面積共2587.47平方公尺，
    約782坪，每坪開價1萬3千5百元。期間上訴人與買賣雙方共
    報告媒介數10次，買主即被上訴人甲○○於96年7月31日有
    出價1萬零5百元，於96年8月4日再加價至1萬零8百元，土地
    於96年9月27日售予被上訴該甲○○。最後上訴人居間介紹
    買賣成立。賣方即被上訴人乙○○應付總價的4%共42萬2千
    1百80元居間仲价報酬費用予債權人，不料竟藉口拖延不付
    ，均經律師代發函催告，請於函到3日內清償，被上訴人收
    到函後亦未否認。爰依民法第565條、566條、568條第1項、
    570條等相關居間報酬請求權之法律規定及最高法院判例，
    提起事件訴訟。
  (三)訴之聲明：1.被上訴人甲○○應給付上訴人211,140元及自
    97年2月20日起至清償日止，按年息5%計算之利息。2.被上
    訴人乙○○應給付上訴人422,280元及自97年2月20日起至清
    償日止，按年息5%計算之利息。3.訴訟費用由被上訴人負擔
    。
二、被上訴人甲○○則辯以：被上訴人並未委託上訴人公司居間
    買地，亦不認識上訴人公司負責人，是因為上訴人公司夾報
    有登一些資料，就打電話給上訴人公司小姐，小姐就帶伊去
    看三塊土地，但不知地號，也沒給確實資料。當時，並不認
    識系爭土地賣方柯先生，嗣經他人亦介紹三筆土地，系爭土
    地是當中一塊，系爭土地成立買賣關係經別人介紹，不是上
    訴人公司介紹的。被上訴人只跟上訴人公司小姐見過一次面
    ，但沒跟她談過價格。被上訴人與上訴人公司並沒契約關係
    ，看過那些土地，並沒告知上訴人義務。因很多人介紹系爭
    土地，第二次見到上訴人公司謝小姐時，系爭土地之買賣已
    完成，這是別人介紹的等語。被上訴人乙○○則辯以：上訴
    人公司的人有到我家，我有說我的土地要賣，只要價格可以
    就可成交。系爭土地我開價每坪12,000元，但他們一直殺價
    ，要每坪11,000元，最後我開價賣清，不支付仲介費。她們
    說的客戶都不是甲○○先生。我沒與上訴人公司簽約，亦沒
    寫任何書面資料。系爭土地是經由送瓦斯的「阿忠」介紹，
    由盧代書寫買賣契約，辦理過戶手續等語。答辯聲明：均求
    為判決：駁回上訴人之訴。
三、原審審酌兩造提出之攻擊防禦方法後，判決駁回上訴人之訴
    。上訴人不服，提起上訴，於本院聲明：(一)請求廢棄原判決
    ；(二)被上訴人甲○○應給付上訴人211,140元，並自起訴狀
    繕本送達次日起至清償日止，按年息5%計算之利息；(三)被上
    訴人乙○○應給付上訴人422,280元，並自起訴狀繕本送達
    次日起至清償日止，按年息5%計算之利息；(四)第一、二審訴
    訟費用由被上訴人等共同負擔。被上訴人於本院答辯聲明均
    ：(一)上訴駁回；(二)上訴費用由上訴人負擔。
四、上訴人主張賣主即被上訴人乙○○所有坐落臺中縣外埔鄉○
    ○段15地號土地，面積共2587.47平方公尺，約782坪（下稱
    系爭土地），欲出賣他人，開價每坪1萬3千5百元，嗣買主
    即被上訴人甲○○於96年7月31日有出價1萬零5百元，於96
    年8月4日再加價至1萬零8百元，系爭土地終於96年9月27日
    售予被上訴人甲○○，並於96年10月15日辦畢所有權登記完
    畢之事實，業據其提出律師函、帶看客戶資料表、土地謄本
    均影本等件可證，且為被上訴人所不爭，堪信為真實。
五、本件兩造之爭執在於：(1)被上訴人即買賣雙方是否與上訴人
    公司訂有委託居間契約或銷售契約？(2)本件買賣是否因上訴
    人居間介紹成立買賣契約？
  (一)按當事人互相表示意思一致者，無論其為明示或默示，契約
    即為成立。稱居間者，謂當事人約定，一方為他方報告訂約
    之機會，或為訂約之媒介，他方給付報酬之契約。又當事人
    主張有利於已之事實者，就其事實有舉證責任。民法第153
    條第1項、第565條及民事訴訟法第277條前段分別定有明文
    。居間契約係以一方為他方報告訂約之機會，或為訂約之媒
    介，而他方給付報酬，為契約必要之點，雖居間契約固非要
    式行為，惟對於上開契約必要之點，苟當事人對此兩者意思
    未能一致，其契約即難謂已成立。
  (二)經查被上訴人乙○○所有系爭坐落臺中縣外埔鄉○○段15地
    號，面積共2587.47平方公尺土地，並未與上訴人訂立委託
    銷售契約，上訴人亦供承未訂立專任委託銷售契約，且未與
    被上訴人甲○○訂立系爭土地居間買賣契約（見本院卷第63
    頁背面第1列以下）。上訴人雖主張被上訴人乙○○口頭委
    任上訴人尋找買主云云，惟為被上訴人否認，上訴人又未另
    行舉證以實其說，其主張難認可採。
  (三)又上訴人主張伊與買賣雙方共報告媒介數10次，固據提出帶
    看客戶資料表為證（見原審卷第45頁），惟該資料表上僅有
    被上訴人甲○○於96年7月4日簽名乙次之記錄，倘上訴人果
    曾與買賣雙方報告媒介數10次，理應可提出更多之資料憑以
    為證。則上訴人所為其為「媒介居間」之主張，實無足取。
    再者，上訴人公司謝淑惠於原審到庭供證：「96年7月4日帶
    甲○○去看三塊土地，其中有一筆是乙○○先生土地，看土
    地時沒給林先生土地資料，當時，林先生亦沒表示中意那塊
    土地。後來，公司小姐得知林先生自行找上地主，買賣成交
    系爭土地。第二次到林先生家，他表示系爭土地有別人帶他
    去看過，但林先生沒表示有重複看地情形。」，上訴人公司
    帶被上訴人甲○○去看系爭土地時，既未提供土地資料予被
    上訴人甲○○，則縱事後被上訴人甲○○另由他法得知系爭
    土地所有權人之相關資料，亦認難係因上訴人之居間報告而
    取得訂約之機會。雖上訴人提出96年7月4日曾帶被上訴人甲
    ○○看地之帶看客戶資料表為證，但被上訴人甲○○並未委
    託上訴人或訂立居間買地契約，尚難依此即認委託契約已成
    立。
  (四)況證人戊○○代書於本院亦已證稱本件買賣之仲介人是送瓦
    斯的李明忠，經由李明忠媒介而成立本件買賣。證人戊○○
    證稱：「（問：本件台中縣外埔鄉○○段15地號土地買賣經
    過你清楚？）證人我打契約過。」「（問：當時有無經過何
    人介紹？）打契約時在場的仲介人是送瓦斯的李明忠。」「
    （問：為何契約書上介紹人沒有寫？）當時我有特別請他簽
    ，他說不用簽，大家都很熟。」「（問：該件買賣就你所知
    是何人介紹？）李明忠。」「（問：就上訴人言本件是上訴
    人公司小姐介紹仲介的？）這我不清楚。」「（上訴人法定
    代理人丙○○問：何時打契約的？）96年9月13日。」（見
    本院卷第43頁以下），本件既係訴外人李明忠而非上訴人居
    間介紹成立買賣契約，是上訴人主張其為報告訂約機會之報
    告居間，即非可採。上訴人就本件系爭土地之買賣既非居間
    人地位，則上訴人請求傳訊居間人「阿忠」，因代書戊○○
    已作證明確，且於本案應無影響，核無必要。
  (五)末按普通之銷售委託契約中，其委託人於委託期限內，除得
    委託此一受託人為其銷售外，固得自行銷售，亦得同時委託
    其他人進行銷售，且於此一受託人尚未完成其受託之任務，
    而委託人自行銷售或同時委託他人所進行之銷售，已然成交
    時，委託人即不須給付報酬予原此一受託人。本件兩造既未
    訂立委託銷售契約或居介買賣契約，上訴人亦未能舉證以實
    其說，其主張其居介而成立本件買賣契約，不能採信。
六、綜上所述，本件上訴人主張其因居介而成立本件買賣契約，
    為不足採，被上訴人抗辯上訴人未完成居間任務尚屬可信。
    是則上訴人執此主張被上訴人應給付報酬即仲介費云云，自
    屬無據。從而，上訴人主張本於民法第568條第1項居間之法
    律關係，請求被上訴人給付報酬為無理由，不應准許。原審
    為上訴人敗訴之判決，並無不合。上訴意旨指摘原判決不當
    ，求予廢棄改判，為無理由，應予駁回。
七、本件事證已臻明確，兩造所提其餘攻擊防禦方法及舉證，與
    判決結果不生影響，爰不一一論述。
八、據上論結，本件上訴為無理由，依民事訴訟法第449條第1項
    、第78條，判決如主文。
中    華    民    國    97    年    10    月    29    日
                  民事第五庭    審判長法  官  林陳松
                                      法  官  鄭金龍
                                      法  官  王重吉
以上正本係照原本作成。
不得上訴。
                                      書記官  林玉惠
中    華    民    國    97    年    10    月    30    日
                                                      Ｍ


司法院資訊處製作；財團法人民間司法改革基金會備份。
